臺灣高雄地方法院刑事裁定
111年度毒聲字第103號
聲  請  人  臺灣高雄地方檢察署檢察官
被      告  林來成


上列被告因違反毒品危害防制條例案件，經檢察官聲請送觀察、
勒戒（110年度毒偵字第3240號），本院裁定如下：
    主  文
林來成施用第一、二級毒品，令入勒戒處所觀察、勒戒，其期間
不得逾貳月。
    理  由
一、聲請意旨如附件聲請書所載。
二、民國109年7月15日增訂施行之毒品危害防制條例第35條之1
    第1款及第2款前段規定，施行前犯第10條之罪之案件，於修
    正施行後，偵查中，由檢察官依修正後規定處理；審判中，
    由法院依修正後規定處理。是犯第10條之罪者，不論係修正
    前後，均應依新法規定處理。又按犯毒品危害防制條例第10
    條之罪者，檢察官應聲請法院裁定，令被告入勒戒處所觀察
    、勒戒，其期間不得逾2月，毒品危害防制條例第20條第1項
    定有明文。而依同條第3項之規定，觀察、勒戒或強制戒治
    執行完畢釋放後，3年後再犯第10條之罪者，應再為觀察、
    勒戒（適用前2項），可知現行毒品危害防制條例既認施用
    毒品者具有「病患性犯人」特質，強調「治療勝於處罰」、
    「醫療司法」，對於第20條第3項及第23條第2項所謂「3年
    後（再犯）」，以「3年」為期，建立「治療」之模式。準
    此，第20條第3項規定中所謂「3年犯」，只要本次再犯（不
    論修正施行前、後）距最近1次觀察、勒戒或強制戒治執行
    完畢釋放，已逾3年者，即該當應再觀察、勒戒，不因其間
    有無犯第10條之罪經起訴、判刑或執行而受影響（最高法院
    刑事大法庭109年度台上大字第3826號裁定意旨參照）。
三、另依毒品檢驗學上之常規，尿液中含毒品成分反應所使用之
    檢驗方法，對於受檢驗者是否確有施用毒品行為之判斷，在
    檢驗學常規上恆有絕對之影響。其以酵素免疫分析或薄層定
    性分析等方式為初步篩檢者，因具有相當程度偽陽性之可能
    ，如另以氣（液）相層析、質譜分析等較具公信力之儀器為
    交叉確認，因出現偽陽性反應之機率極低，核足據為對涉嫌
    人不利之認定，此為邇來我國實務所肯認，再者，依據西元
    2018年美國FDA 網站公布尿液中於施用甲基安非他命與安非
    他命可檢出之時限為2至3天，惟毒品尿液中可檢出之時限，
    與服用劑量、服用頻率、尿液採集時間點、個案體質與代謝
    情況等因素有關，因個案而異，有衛生福利部食品藥物管理
    署民國108年1月21日FDA管字第1089001267號函參照，以上
    均為本院執行職務所知悉之事項，併以說明。
四、經查：　
㈠、被告林來成確有以下施用第一級毒品海洛因及第二級毒品甲
    基安非他命犯行　　　
１、於109年5月13日0時許，在高雄市○○區○○路000巷00弄00號住
    處內，以將第一級毒品海洛因置入針筒內摻水注射入體內之
    方式，施用第一級毒品海洛因1次乙節，業據被告於警詢及
    偵查中坦承不諱，且其於109年5月14日17時33分許為警採尿
    送驗，結果呈可待因及嗎啡陽性反應，有高雄市政府警察局
    小港分局毒品案嫌疑人尿液代碼與姓名對照表（尿液代碼：
    J-000000號）及正修科技大學超微量研究科技中心109 年6
    月2日尿液檢驗報告（原始編號：J-000000號）在卷可佐，
    足認被告上開任意性自白與事實相符，堪以採認。
２、於109年5月14日17時33分許為警採集之尿液，經正修科技大
    學超微量研究科技中心先以酵素免疫分析法為初步檢驗，再
    以液相層析串聯式質譜法確認檢驗結果，確呈安非他命、甲
    基安非他命陽性反應，其中安非他命檢出濃度為1780ng/ml 
    及甲基安非他命檢出濃度為5640ng/ml，有該中心109年6月2
    日尿液檢驗報告（原始編號：J-000000號）及高雄市政府警
    察局小港分局毒品案嫌疑人尿液代碼與姓名對照表（尿液代
    碼：J-000000號）在卷可憑。依前揭說明，本件即可排除偽
    陽性反應產生之可能。而依上開尿液檢驗結果顯示，被告尿
    液中所呈現安非他命及甲基安非他命濃度非低，明顯超過濫
    用藥物尿液檢驗作業準則第18條規定之甲基安非他命陽性判
    定標準即「甲基安非他命500ng/ml，且其代謝物安非他命之
    濃度在100ng/ml以上」，足認被告確有於上開採尿時回溯72
    小時內某時（不含公權力拘束期間），在不詳地點，以不詳
    方式，施用甲基安非他命1次無訛，被告辯稱：我只吸食第
    一級毒品海洛因云云，顯為推卸責任，不足採信。準此，被
    告於前揭時間施用第二級毒品甲基安非他命之犯行，洵堪認
    定。
３、上述被告施用第一級毒品海洛因及第二級毒品甲基安非他命
    之犯行雖於前揭毒品危害防制條例修正施行前所犯，然依首
    揭說明，檢察官已適用修正後即現行毒品危害防制條例之規
    定向本院聲請觀察、勒戒，本院自應依修正後之毒品危害防
    制條例規定處理。
㈡、又被告前因施用毒品案件，經送觀察、勒戒後，因認有繼續
    施用毒品傾向，經法院裁定令入戒治處所施以強制戒治，於
    96年11月7日執行完畢釋放，並經臺灣高雄地方檢察署（下
    稱高雄地檢署）檢察官以96年度戒毒偵字第415號不起訴處
    分確定，迄今並無再為觀察、勒戒或強制戒治處遇之紀錄乙
    節，有臺灣高等法院被告前案紀錄表在卷可稽。本件係被告
    於前開強制戒治執行完畢釋放3年後所為，依前揭說明，縱
    被告其間因犯第10條之罪經起訴、判刑或執行，仍應依修正
    後毒品危害防制條例第20條第3項規定，再予適用觀察、勒
    戒或強制戒治之機會。
㈢、再者，毒品危害防制條例所規定之「觀察、勒戒」程序，係
    針對受處分人所為保安處分，目的在戒除行為人施用毒品身
    癮及心癮，以達教化與治療之目的，其立法意旨在幫助施用
    毒品者戒毒，性質上為一療程，而非懲罰，並屬強制規定，
    除檢察官審酌個案情形，依同條例第24條第1項為附命完成
    戒癮治療之緩起訴處分外，凡經檢察官聲請法院裁定將被告
    送勒戒處所觀察、勒戒者，法院僅得就其聲請審查被告是否
    有施用毒品之行為，以及被告是否為「初犯」或為觀察、勒
    戒、強制戒治執行完畢後「3年後再犯」而為准駁之裁定，
    並無自由斟酌以其他方式替代或得以其他原因免予執行之權
    。又是否給予被告為附命完成戒癮治療之緩起訴處分，屬刑
    事訴訟法第253條之1第1項及第253條之2第1項第6款特別賦
    予檢察官之職權，非法院所得審酌，且此非「觀察、勒戒」
    前置處分，也與被告是否判刑之追訴要件無關，檢察官自無
    義務說明為何不給予被告戒癮治療之緩起訴處分。法院縱使
    審查其裁量有無違法，也僅在卷證資料所示證物中審酌，而
    為最低限度之審查，即此部分為檢察官之裁量，必須予以尊
    重。
㈣、本件聲請書載明被告前因施用毒品罪，於96年11月7日強制戒
    治執行完畢釋放出所後，仍屢次施用毒品遭判刑確定，可見
    被告屢犯施用毒品犯行，可見被告戒絕毒癮之意志不堅、自
    制力薄弱，且確有毒品來源，致屢犯施用毒品案件，此次若
    僅以寬鬆之機構外社區性戒癮治療，已難期待其能完全戒絕
    毒癮，是本次應採機構內之處遇方式，以協助被告戒除毒癮
    （如附件），非無理由。本院依卷證資料所示，被告因毒品
    危害防制條例案件，經臺灣橋頭地方檢察署檢察官以110 年
    度偵字第3478、4597、5261、5655號提起公訴，現為臺灣橋
    頭地方法院以110年度訴字第409號案審理中，同有上開前案
    紀錄表在卷可稽。是以，參酌毒品戒癮治療實施辦法及完成
    治療認定標準第2條第2項第1款規定「緩起訴處分前，因故
    意犯他罪，經檢察官提起公訴或判決有罪確定」之規範意旨
    ，被告即屬不適合為附命完成戒癮治療之緩起訴處分。從而
    ，檢察官考量本案具體情節，向本院聲請令被告入勒戒處所
    觀察、勒戒，以監禁式之治療方式，求短時間內隔絕被告之
    毒品來源，務使其專心戒除毒癮，而未依刑事訴訟法第253
    條之1規定對被告為附命完成戒癮治療之緩起訴處分，核其
    此部分職權之行使尚屬合法，形式上亦無裁量恣意或濫用之
    情，於法有據。
五、綜上，本件聲請於法有據，應予准許，爰依毒品危害防制條
    例第35條之1、第20條第3項、第1項，裁定如主文。　　　
中　　華　　民　　國　　111 　年　　3 　　月　　9 　　日
                  刑事第四庭    法　官  王俊彥
以上正本證明與原本無異。
如不服本裁定應於送達後5日內向本院提出抗告狀。
中　　華　　民　　國　　111 　年　　3 　　月　　10　　日
                                書記官  吳韻芳